臺灣臺南地方法院民事判決　　　　　　 100年度簡上字第92號
上　訴　人
即　原　告　陳靖琦
被 上 訴人
即　被　告　蔡明輝
上列當事人間請求排除侵害等事件，上訴人對於民國100年5月26
日本院99年度南簡字第1321號第一審判決，提起上訴，經本院於
中華民國100年8月3日言詞辯論終結，判決如下：
    主  文
上訴駁回。
第二審訴訟費用新臺幣壹仟伍佰元由上訴人負擔。
    事實及理由
一、上訴人即原告主張：
  (一)坐落臺南市○○區○○段6000-25地號土地上，門牌號碼為
    臺南市○○區○○路1段36號5樓之2建物為上訴人所有（下
    稱上訴人所有建物）；而位上訴人所有建物大樓西側，坐落
    臺南市○○區○○段6000-26地號土地上，門牌號碼為臺南
    市○○區○○路1段42號之建物則為被上訴人所有（下稱被
    上訴人所有建物）。詎被上訴人無任何合法正當權源，擅自
    將其所搭建如臺南地政事務所複丈日期100年2月22日之土地
    複丈成果圖所示編號C、D區塊及其垂直上下之鐵皮屋（下稱
    系爭鐵皮屋），釘在上訴人所有建物大樓之西側外牆上，是
    被上訴人占用上訴人及其他共有人所有建物所屬大樓之外牆
    ，自屬無權占有。爰依民法第767條、第821條之規定，請求
    被上訴人拆除系爭鐵皮屋後，將大樓外牆回復原狀，並返還
    予全體區分所有權人。
  (二)上訴人事實之陳述及所用證據，除與原判決記載相同者予以
    引用外，補稱：
  1.按當事人主張之事實，經他造於準備書狀內或言詞辯論時或
    在受命法官、受託法官前自認者，無庸舉證。民事訴訟法第
    279條第1項訂有明文。被上訴人之代理人於100年4月14日原
    審審理時，已自認被上訴人所有之系爭鐵皮屋係釘在上訴人
    所有建物所屬公寓大樓西側外牆，徵諸前揭條文規定，上訴
    人就該事實無庸舉證。
  2.被上訴人所有之系爭鐵皮屋釘在上訴人所有建物所屬公寓大
    樓西側外牆，係緊密貼在外牆上，原審法官100年2月22日勘
    驗時，自上訴人屋內勘驗，因該陽台之西側有鋁架網狀物，
    原審法官無法往外探視，僅能用手從該鋁架網狀物之空隙接
    觸到其外面之鐵皮，當然無法發現系爭鐵皮屋有釘在上訴人
    所屬大樓西側外牆之情形，原審判決據此遽為上訴人不利之
    判決，顯有違誤。
  3.原審法院原定100年2月22日履勘現場，惟被上訴人代理人卻
    以無法取得鑰匙為由，拒絕法官等進入勘驗，然該日被上訴
    人所有建物鐵門開啟，僅有玻璃門關著。嗣原審法院100年3
    月14日再度勘驗時，被上訴人仍以3樓後半段之房間無法取
    得鑰匙，拒絕進入勘驗，然被上訴人所有建物3、4樓東側牆
    面，均重新粉刷，顯於勘驗前整理過；4樓東側牆面，以手
    拍牆面，前半段為堅硬之牆面，後半段有鐵皮之聲音，自4
    樓天花板向上推開，可清楚看到其上為鐵皮搭建，經上訴人
    代理人要求原審法官勘驗，然原審法官並未親自勘驗，從而
    原審判決認自被上訴人所有建物勘驗結果，未發現系爭鐵皮
    屋有釘在上訴人所屬大樓西側外牆之情形，據此遽為上訴人
    不利之判決，亦顯有違誤。
  (三)並聲明：
  1.原判決廢棄。
  2.被上訴人應將附著於臺南市○○區○○路1段36號公寓大樓
    西側外牆，如臺南地政事務所100年2月22日土地複丈成果圖
    所示編號C、D區塊及其垂直上下之鐵皮屋拆除，並恢復大樓
    外牆原狀後，將該物所占用之大樓外牆交還原告及其他共有
    人。
  3.第一、二審訴訟費用由被上訴人負擔。
二、被上訴人即被告部分，除與原判決記載相同者予以引用外，
    補稱：
    被上訴人搭建之系爭鐵皮屋是用H型鋼架支撐，鐵皮屋沒有
    使用鐵釘，是銲接在鋼架上，鋼架本身足以支撐鐵皮屋，故
    系爭鐵皮屋並未以螺絲固定於上訴人所有建物所屬大樓西側
    外牆。上訴人所有建物視野、採光被遮蔽，有空氣不流通之
    弊，乃上訴人將陽台空間改建為室內空間，並自原陽台外緣
    向西側外推擴建為陽台使用之違章建築情形所致。又原審循
    上訴人聲請另於100年3月14日履勘被上訴人所有建物，亦未
    能發現有上訴人主張之鐵皮屋釘在上訴人所有建物所屬大樓
    西側外牆之情形。原審判決並無悖於常理之處。並聲明：上
    訴駁回，上訴費用由上訴人負擔。
三、兩造不爭執事項：
  (一)上訴人為坐落於臺南市○○區○○段6000-25地號土地上，
    門牌號碼為臺南市○○區○○路1段36號之「亞姆斯壯」公
    寓大樓之區分所有權人，即該公寓大樓中門牌號碼為臺南市
    ○○區○○路1段36號5樓之2（即上訴人所有建物）之所有
    人。
  (二)「亞姆斯壯」公寓大樓西側，坐落臺南市○○區○○段6000
    -26地號土地上，門牌號碼為臺南市○○區○○路1段42號建
    物則為被上訴人所有（即被上訴人所有建物）。
四、兩造爭點：
  (一)被上訴人於原審是否就「附著於臺南市○○區○○路1段36
    號『亞姆斯壯』公寓大樓西側外牆，如臺南地政事務所複丈
    日期100年2月22日之土地複丈成果圖所示編號C、D區塊及其
    垂直上下之鐵皮屋（下稱系爭鐵皮屋），係伊以螺絲固定於
    臺南市○○區○○路1段36號『亞姆斯壯』公寓所屬大樓之
    西側外牆」已為自認？
  (二)上訴人主張依民法第767條、第821條，被上訴人應將系爭鐵
    皮屋拆除，並恢復『亞姆斯壯』公寓大樓外牆原狀後，將該
    物所占用之大樓外牆交還上訴人及其他共有人，是否有理由
    ？
五、本院得心證之理由
  (一)按當事人主張之事實，經他造於準備書狀內或言詞辯論時或
    在受命法官、受託法官前自認者，無庸舉證，民事訴訟法第
    279條第1項固有明文。惟民事訴訟法第279條第1項所謂自認
    ，必須當事人對於他造主張之事實，積極的表示承認之意（
    最高法院97年度台上字第569號判決參照）。查：原審100年
    4月14日言詞辯論期日時，被上訴人就系爭鐵皮屋是否伊以
    螺絲固定於臺南市○○區○○路1段36號『亞姆斯壯』公寓
    所屬大樓之西側外牆」乙情，係陳稱：我們不是釘在他的外
    牆上，釘他的深井的空隙，1個洞，1個空，給他釘，給他銲
    在那邊…等語，有原審100年5月12日言詞辯論勘驗筆錄及上
    訴人所提錄音譯文可佐（卷參第103頁反面、第105頁），核
    被上訴人所言，難認係對上訴人所主張「系爭鐵皮屋以螺絲
    固定於臺南市○○區○○路1段36號『亞姆斯壯』公寓所屬
    大樓之西側外牆」事實之積極承認，又被上訴人於原審訴訟
    程序中更一再爭執上開事實，並經上訴人聲請履勘現場，原
    審且將之列為爭點，並於原審判決中詳加論述得心證之理由
    ，益難認被上訴人之陳述係對兩造爭執事實之自認。
  (二)次按當事人主張有利於己之事實者，就其事實有舉證之責任
    。民事訴訟法第277條前段定有明文。上訴人主張「被上訴
    人所有之系爭鐵皮屋以螺絲固定於臺南市○○區○○路1段3
    6號『亞姆斯壯』公寓所屬大樓之西側外牆」，然為被上訴
    人否認，是上訴人就「系爭鐵皮屋以螺絲固定於臺南市○○
    區○○路1段36號『亞姆斯壯』公寓所屬大樓之西側外牆」
    應負舉證之責。查：本件經原審於100年2月22日、100年3月
    14日會同兩造及臺南市臺南地政事務所人員履勘現場，分別
    經由上訴人所有建物，及被上訴人所有建物履勘結果，系爭
    鐵皮屋雖是緊鄰上訴人所有建物，惟並未發現系爭鐵皮屋有
    釘在上訴人所有建物所屬大樓西側外牆之情形。又觀之上訴
    人所提出系爭鐵皮屋部分之照片（卷參第86至87頁），亦未
    見鐵皮屋內以螺絲固定於臺南市○○區○○路1段36號「亞
    姆斯壯」公寓所屬大樓之西側外牆之情，是上訴人此部分主
    張，實難憑採。另上訴人雖聲請由專業人員鑑定系爭鐵皮屋
    是否以螺絲固定於臺南市○○區○○路1段36號「亞姆斯壯
    」公寓所屬大樓之西側外牆乙節，惟本件原審業依上訴人之
    聲請，已二度於100年2月22日、100年3月14日會同兩造及臺
    南市臺南地政事務所人員履勘現場，均未發現系爭鐵皮屋有
    釘在上訴人所有建物所屬大樓西側外牆之情形，本件難認有
    再次送鑑定之必要。
六、綜上，上訴人既未能就被上訴人所有之系爭鐵皮屋以螺絲固
    定於臺南市○○區○○路1段36號「亞姆斯壯」公寓所屬大
    樓之西側外牆之事實舉證證明，則其主張顯難認定屬實。從
    而，上訴人依據民法第767條、第821條之規定，請求被上訴
    人拆除系爭鐵皮屋，為無理由，應予駁回。原審為上訴人敗
    訴之判決，經核並無違誤。上訴意旨指摘原判決不當，求予
    廢棄改判，為無理由，應予駁回。
七、兩造其餘之攻擊或防禦方法及未經援用之證據，經本院斟酌
    後，認為均不足以影響本判決之結果，自無逐一詳予論駁之
    必要，併此敘明。
八、又按法院為終局判決時，應依職權為訴訟費用之裁判；又訴
    訟費用，由敗訴之當事人負擔，民事訴訟法第87第1項、第7
    8條分別定有明文。本件上訴人之上訴為無理由，第二審訴
    訟費用即第二審裁判費為1,500元，爰依民事訴訟法第87條
    第1項裁判如主文第2項所示。
九、據上論結，本件上訴為無理由，依民事訴訟法第436條之1第
    3項、第449條第1項、第78條、第87條第1項前段，判決如主
    文。
中    華    民    國   100    年    8     月    17    日
                  民事第三庭   審判長 法  官  杭起鶴
                                      法  官  張玉萱
                                      法  官  王淑惠
以上正本係照原本作成。
本判決不得上訴。
中    華    民    國   100    年    8     月    17    日
                              書記官  任婉筠